【裁判字號】    99,交聲,1133
【裁判日期】    990625
【裁判案由】    聲明異議
【裁判全文】
臺灣高雄地方法院交通事件裁定        99年度交聲字第1133號
原處分機關  高雄市政府交通局
代  表  人  甲○○
異  議  人  乙○○
上列異議人即受處分人因違反道路交通管理處罰條例案件，對於
高雄市政府交通局中華民國99年4 月7 日所為之處分（高市交裁
字第裁32-B00000000號），聲明異議，本院裁定如下：
    主  文
原處分關於汽車駕駛人酒精濃度超過規定標準部分撤銷。
前開撤銷部分，乙○○汽車駕駛人，駕駛汽車經測試檢定酒精濃
度超過規定標準，吊扣普通重型機器腳踏車駕駛執照壹年，並應
接受道路交通安全講習。
其餘異議駁回。
    理  由
一、原處分意旨略以：異議人即受處分人乙○○於民國97年8 月
    3 日下午3 時35分許，酒後騎乘車號XMW-488 號普通重型機
    車，行經高雄市○○區○○路與明倫路口時，因闖越紅燈，
    經警攔檢測得呼氣酒精濃度達每公升0.62毫克，乃掣單舉發
    ，爰依道路交通管理處罰條例第35條第1 項第1 款、第53條
    第1 項之規定，就酒駕部分裁處罰鍰新臺幣（下同）45,000
    元，吊扣駕駛執照12個月，並應參加道路交通安全講習，闖
    紅燈部分裁處罰鍰1,800 元等語。
二、聲明異議意旨略以：異議人上開酒後駕車之公共危險案件，
    業經臺灣高雄地方法院檢察署檢察官以97年度偵字第23741
    號為緩起訴處分確定，並已依緩起訴條件向指定之公益團體
    、地方自治團體或社區提供40小時之義務勞務完畢，自不得
    再予處罰，爰請撤銷原處分等語。
三、按汽車駕駛人，駕駛汽車經測試檢定，酒精濃度超過規定標
    準者，處1 萬5,000 元以上6 萬元以下罰鍰，並當場移置保
    管其車輛及吊扣其駕駛執照1 年；汽車駕駛人，有第35條第
    1 項規定之情形，應接受道路交通安全講習，道路交通管理
    處罰條例第35條第1 項第1 款及第24條第1 項第2 款固分別
    定有明文。惟按於94年2 月5 日公布，並自95年2 月5 日施
    行之行政罰法第26條第1 項規定：「一行為同時觸犯刑事法
    律及違反行政法上義務規定者，依刑事法律處罰之。但其行
    為應處以其他種類行政罰或得沒入之物而未經法院宣告沒收
    者，亦得裁處之。」再按被告所犯為死刑、無期徒刑或最輕
    本刑3 年以上有期徒刑以外之罪，檢察官參酌刑法第57條所
    列事項及公共利益之維護，認以緩起訴為適當者，得定1 年
    以上3 年以下之緩起訴期間為緩起訴處分，刑事訴訟法第25
    3 條之1 定有明文，又依同法第253 條之2 第1 項規定，檢
    察官為緩起訴處分者，得課被告予一定之負擔或指示，其中
    緩起訴之被告若依檢察官緩起訴處分命令，向公益團體繳納
    捐款或提供勞務者，即係履行檢察官所為緩起訴處分之命令
    ，受處分人因上開緩起訴處分而剝奪其財產權，主觀上前揭
    金錢給付或勞務提供義務，亦具有強制性及懲罰性，雖不若
    易科罰金係以支付金錢作為自由刑之替代，惟經由緩起訴處
    分條件之履行，得使其免於遭檢察官發動起訴程序，仍具有
    替代刑罰之效果，實質上應屬於行政罰法第26條第1 項所稱
    之「刑事法律處罰」，而有行政罰法第26條第1 項「一事不
    二罰」規定之適用（臺灣高等法院高雄分院98年度交抗字第
    826號裁定意旨參照）。
四、經查原處分關於酒駕之部分：
  (一)關於原處分就處以罰鍰部分：
    異議人有於上揭時間、地點之酒後駕車違規事實，經警測得
    呼氣酒精濃度含量為每公升0.62毫克，以異議人違反道路交
    通管理處罰條例第35條第1 項第1 款規定開單舉發，並因上
    開酒後駕車之行為，同時犯刑法第185 條之3 公共危險罪，
    經臺灣高雄地方法院檢察署檢察官以97年度偵字第23741 號
    為緩起訴處分確定，其期間為1 年，異議人應向指定之公益
    團體、地方自治團體或社區提供40小時之義務勞務，並經職
    權送再議後，由臺灣高等法院高雄分院檢察署檢察長於97年
    10月21日以97年度上職議字第4566號駁回再議確定，異議人
    並已依觀護人以臺灣高雄地方法院檢察署97年度緩護勞字第
    620 號所指定之勞務方式，於97年12月31日履行義務勞務完
    畢，上開緩起訴處分期滿未經撤銷而報結等情，業經本院調
    閱前揭偵查卷宗核閱無誤，並有臺灣高雄地方法院檢察署檢
    察官緩起訴處分書、臺灣高等法院高雄分院檢察署處分書、
    臺灣高等法院被告前案紀錄表各1 份附卷可稽，揆諸前揭法
    條意旨之說明，異議人之行為觸犯刑事法律，已受刑事處罰
    完畢，揆諸行政罰法第26條規定與前揭說明，原處分機關嗣
    仍逕以異議人酒精濃度超過規定標準，而對其裁處罰鍰4 萬
    5,000 元部分，即有未洽，異議人前揭異議意旨就此部分洵
    屬有據。
  (二)原處分裁處吊扣駕駛執照12個月部分：
    本件異議人領有普通重型機器腳踏車駕駛執照，為其所不爭
    執，復有證號查詢機車駕駛人查詢結果1 紙附卷可稽，而本
    件異議人係騎乘普通重型機車違規，依上開道路交通管理處
    罰條例第35條第1 項第1 款之規定，吊扣其普通重型機器腳
    踏車駕駛執照，而吊扣駕照與緩起訴處分命受處分人履行條
    件部分，種類不同，依上開說明，尚不違反「一事不二罰」
    之法理，則原處分機關據以裁罰，原無不當，異議人此部分
    異議為無理由。
  (三)原處分裁處施以道路交通安全講習部分：
    查道路交通安全講習，與緩起訴處分命受處分人義務勞務部
    分，種類不同，依上開說明，尚不違反「一事不二罰」之法
    理，原處分機關裁處受處分人應施以道路交通安全講習部分
    ，核無不當，異議人此部分異議意旨洵屬無據。
五、綜上所述，異議人違反道路交通管理處罰條例第35條第1 項
    第1 款「酒精濃度超過規定標準」之違規行為部分，固然應
    依該條規定裁處吊扣駕駛執照、罰鍰，及依同條例第24條第
    1 項第2 款之規定接受道路交通安全講習，惟原處分機關就
    此部分裁處罰鍰時，未慮及緩起訴處分已執行之義務勞務，
    自有違誤。異議人就原處分該部罰鍰部分提起異議，為有理
    由，就原處分吊扣駕駛執照及道路交通安全講習部分，雖無
    理由，然此部分既有上述瑕疵，且與其酒後駕車交通違規行
    為是否存在無從分離，本院自應將原處分關於酒駕部分全部
    撤銷，另為裁定如主文第2 項所示。至原處分關於闖越紅燈
    部分，既與異議人所受緩起訴處分並無關連，而為另一獨立
    之違規行為，故此部分之異議為無理由，應予駁回。
六、依道路交通管理處罰條例第87條第2 項、第35條第1 項第1
    款、第24條第1 項第1 款、第2 款，道路交通案件處理辦法
    第20條前段、第19條，裁定如主文。
中    華    民    國    99    年    6     月    25    日
                    交通法庭    法  官  黃沛文
以上正本證明與原本無異。
如不服本裁定應於送達後5日內向本院提出抗告狀。
中    華    民    國    99    年    6     月    25    日
                                書記官  鄧思辰

司法院資訊處製作；財團法人民間司法改革基金會備份。
